【裁判字號】    98,簡上,97
【裁判日期】    990317
【裁判案由】    請求返還土地
【裁判全文】
臺灣屏東地方法院民事判決              98年度簡上字第97號
上  訴  人  甲○○
被 上 訴人  丙○○
訴訟代理人  乙○○
上列當事人間請求返還土地事件，上訴人對於中華民國98年10月
9 日本院98年度潮簡字第301 號第一審判決提起上訴，本院於民
國99年3月3日言詞辯論終結，判決如下：
    主  文
上訴駁回。
第二審訴訟費用由上訴人負擔。
    事 實 及 理 由
一、被上訴人主張：坐落屏東縣林邊鄉○○○段26-138地號土地
    （下稱系爭土地）為被上訴人經法院判決分割取得之所有權
    。詎上訴人所有之未辦理保存登記建物竟無權占有系爭土地
    如原審判決附圖所示斜線部分面積99平方公尺（下稱系爭建
    物），上訴人所有之系爭建物就系爭土地並無合法使用權源
    ，爰依民法第767 條規定，請求上訴人拆除系爭建物後，將
    所占用之系爭土地返還被上訴人等語。並於本院聲明：上訴
    駁回。
二、上訴人則以：系爭土地係分割自屏東縣林邊鄉○○○段26-1
    地號土地，該筆土地於法院分割時已詳細記載地上物之使用
    情形及使用人名稱，因此被上訴人對於系爭土地上之地上物
    使用權歸屬早已知情。又系爭建物及所坐落之土地係上訴人
    之父親於民國68年12月19日以新台幣（下同）14萬元向訴外
    人陳潘來城購買，雙方並簽立買賣契約，並於買賣契約上約
    定土地與地上物全部歸買方使用，故被上訴人提起本件訴訟
    並無理由，且將造成上訴人嚴重損失等語置辯。並於本院聲
    明：原判決廢棄，駁回被上訴人在第一審之訴。
三、被上訴人主張上訴人所有之系爭建物占用系爭土地如原審判
    決附圖所示斜線部分面積99平方公尺之事實，業據其於原審
    提出土地登記謄本及地籍圖各1 份為證，並經原審前往系爭
    土地現場勘驗屬實，復囑託屏東縣東港地政事務所派員實施
    測量，有勘驗筆錄及土地複丈成果圖各1 件在卷可稽，自堪
    信為真；惟被上訴人主張上訴人應將系爭建物拆除並返還所
    占用之系爭土地一節，則為上訴人所否認，並以前詞置辯，
    是本件應予審酌者為上訴人所有之系爭建物占用系爭土地是
    否有正當權源？經查，系爭土地係分割自屏東縣林邊鄉○○
    ○段26-1地號土地一情，有系爭土地分割前後之土地登記謄
    本各1 份及本院94年度訴字第396 號判決影本1 份在卷可參
    ，復為兩造所不爭執，自堪信為真。按共有人自共有物分割
    之效力發生時起，取得分得部分之所有權；又所有人對於無
    權占有或侵奪其所有物者，得請求返還之。對於妨害其所有
    權者，得請求除去之。有妨害其所有權之虞者，得請求防止
    之，民法第824 條之1 第1 項、第767 條第1 項分別定有明
    文。本件被上訴人既因分割共有物之確定判決取得系爭土地
    之所有權，上訴人徒空言否認被上訴人對於系爭土地所有權
    之權利，自屬無憑。再者，上訴人抗辯系爭建物及所坐落之
    土地為其父親向陳潘來城所購買，被上訴人無權請求返還一
    節，惟該項買賣之法律關係，既非被上訴人所簽立，是上訴
    人所提之買賣契約僅具債權上之效力，尚不得以此對抗被上
    訴人對於系爭土地基於所有權人之地位。末查，上訴人並無
    法舉證證明有何正當權源得以占用系爭土地，故被上訴人主
    張上訴人就系爭土地並無合法使用權源，為無權占有之事實
    ，應堪採信。
四、綜上所述，被上訴人依據民法第767 條第1 項規定，請求上
    訴人應將系爭土地上如原審判決附圖所示斜線部分面積99平
    方公尺之地上物拆除，並將土地返還被上訴人，為有理由，
    應予准許。上訴意旨指摘原判決不當，求予廢棄改判，非有
    理由，應予駁回。
五、據上論結，本件上訴為無理由，依民事訴訟法第436 條之1
    第3項 、第449 條第1 項、第78條，判決如主文。
中    華    民    國    99    年    3     月    17    日
                  民事第二庭    審判長法  官  張世賢
                                      法  官  蔡嘉裕
                                      法  官  陳威宏
正本係照原本作成。
不得上訴。
中    華    民    國    99    年    3     月    18    日
                                      書記官  陳勃諺

司法院資訊處製作；財團法人民間司法改革基金會備份。
